【裁判字號】    97,抗,10
【裁判日期】    970901
【裁判案由】    拍賣抵押物
【裁判全文】
臺灣基隆地方法院民事裁定                97年度抗字第10號
抗  告  人  甲○○
相  對  人  國泰世華商業銀行股份有限公司
法定代理人  乙○○
代  理  人  丙○○
上當事人間拍賣抵押物事件，抗告人對於民國96年12月27日本院
基隆簡易庭96年度拍字第 635號裁定提起抗告，本院第二審合議
庭裁定如下：
    主  文
抗告駁回。
抗告程序費用新臺幣壹仟元由抗告人負擔。
    理  由
一、抗告意旨略以：相對人以抗告人借款新臺幣（下同）1,860,
    000元及530,000元、 530,000元，未按期繳納本息，已喪失
    期限利益，而聲請拍賣抵押物，與事實不符，抗告人均有依
    約按期繳納本息，並無屆期不為清償之情形，其中1,860,00
    0元及530,000元借款部分，抗告人已應相對人學府分行之要
    求，將分期款項匯至該行0000000-000000000000業務專戶，
    有郵政跨行匯款申請書可證，另相對人依貸款契約第2章第2
    條規定，於96年通知抗告人取消 530,000元的循環理財額度
    ，依消費者保護法相關規定，顯有違誠信原則，對抗告人顯
    失公平，此條款不構成契約內容，亦屬無效，對抗告人並無
    拘束力，自無相對人所指未依約按期繳款，何況抗告人於民
    國96年9月17日收到相對人要求文到3日內結清 530,000元循
    環理財已用款部分，否則將向法院聲請查封拍賣抵押物等內
    容之存證信函後，已於同年月19日匯款 500,000元至還款帳
    戶，即循環理財借款部分的借款金額為 0元，抗告人並無違
    約情事，相對人聲請拍賣抗告人設定抵押之不動產，顯非適
    法，爰提起抗告等語，並提出貸款還款明細、國泰世華商業
    銀行存摺明細、郵政跨行匯款申請書、貸款契約書、放款帳
    務主檔資料影本、台北敦南郵局第 697號存證信函等件影本
    為證。
二、按扺押權人於債權已屆清償期而未清償者，得聲請法院拍賣
    抵押物，就其賣得價金而受清償，民法第873條第1項定有明
    文。是抵押權人依此項規定聲請拍賣抵押物係屬非訟事件，
    法院所為准駁之裁定，無確定實體法上法律關係存否之性質
    ，於債權及抵押權之存否無既判力，故只須其抵押權已經依
    法登記，且債權已屆清償期而未受清償，法院即應為准許拍
    賣抵押物之裁定，至對於此項法律關係有爭執之人，自得提
    起訴訟以資救濟，不得僅以抗告程序聲明其爭執，並據為廢
    棄拍賣抵押物裁定之理由（最高法院94年度台抗字第 270號
    裁定意旨參照）。
三、本件相對人主張：抗告人於94年7月4日以原裁定附表所示不
    動產為向相對人所負債務之擔保，設定本金最高限額2,880,
    000元之抵押權，依法登記在案，之後抗告人向相對人借款
    1,860,000元、530,000元、 530,000元後，未按期繳納本（
    利）息，已喪失期限利益，為此聲請准予拍賣抵押物等語，
    並提出他項權利證明書、不動產登記簿謄本、抵押權設定契
    約書、借據等件影本為證。經查：
  (一)依兩造簽訂之貸款契約第 1章第10條規定，於抗告人依約償
    付各期借款本息且均無違約或遲延情事者，得經相對人同意
    於抗告人已清償之借款本金範圍內，由相對人定時以自動化
    作業方式，或由抗告人不定期向相對人申請，經相對人核准
    後，改以循環理財借款之動用方式領用之；又依貸款契約第
    2章第2條規定改採循環理財借款方式動用之借款部分，其約
    定之借款期間屆滿，而雙方對本契約書之內容均無異議時，
    視為同意依本契約書內容繼續延長 1年，不另換約。其後每
    年屆期時，亦同。
  (二)抗告人於94年7月6日向相對人借款1,860,000元、530,000元
    ，得於未逾 1,860,000元之範圍內，轉換以循環理財借款方
    式動用，抗告人動用 530,000元，動用期間自94年7月6日起
    算1年，於96年7月6日到期，之後相對人於96年6月22日依貸
    款契約第2章第2條約定，通知抗告人循環理財貸款借款期間
    於96年7月6日屆滿後不續約，應於到期日前就尚未清償之本
    息一併結清，因抗告人未於到期日繳款，相對人復於96年 9
    月7日以台北敦南郵局存證信函第697號催告抗告人於文到 3
    日內繳款，然抗告人於96年 9月13日收受存證信函，卻於96
    年9月19日始匯款500,000元至還款帳戶等情，有貸款契約書
    、循環理財帳號項下各項擔保品契約內容表、重要訊息通知
    、台北敦南郵局存證信函第 697號、掛號郵件回執、存摺明
    細等件影本為證，依貸款契約第2章第4條約定，抗告人對相
    對人所負一切債務，視為全部到期，則本件抵押權所擔保之
    1,860,000元、530,000元借款其餘未償付部分之債權，已有
    屆期不獲清償之情事，相對人自得聲請拍賣原裁定附表所示
    不動產，原裁定准予拍賣上開不動產，於法並無違誤，抗告
    人以其有依約按期繳納本息，並無屆期不為清償為由提起抗
    告，請求廢棄原裁定，為無理由，應予駁回。至於抗告人抗
    辯貸款契約第2章第2條規定違反消費者保護法相關規定，對
    抗告人並無拘束力，應係實體法上之爭執，非本件非訟程序
    所得加以審究，附此敘明。
四、結論：本件抗告為無理由，依非訟事件法第46條、第21條第
    2項、第24條第1項，民事訴訟法第495條之1第1項、第449條
    第1項、第78條、第95條，裁定如主文。
中    華    民    國    97    年    9     月    1     日
                  審判長法  官  李媛媛
                        法  官  王翠芬
                        法  官  陳湘琳
以上正本證明與原本無異。
本裁定除以適用法規顯有錯誤為理由，並經本院許可外，不得再
抗告。
如提起再抗告，應於收受送達後10日內向本院提出再抗告狀，並
繳納再抗告費新台幣1,000元。
中    華    民    國    97    年    9     月    1     日
                        書記官  張宏賓


司法院資訊處製作；財團法人民間司法改革基金會備份。
